【裁判字號】    90,台上,6171
【裁判日期】    901011
【裁判案由】    違反山坡地保育利用條例
【裁判全文】
最高法院刑事判決                                九十年度台上字第六一七一號
    上  訴  人  甲○○
                乙○○
右上訴人等因違反山坡地保育利用條例案件，不服台灣高等法院中華民國九十年六月
二十九日第二審更審判決（九十年度上更(二)字第一一八號，起訴案號：台灣桃園地方
法院檢察署八十二年度偵字第九○二五號），提起上訴，本院判決如左：
    主  文
上訴駁回。
    理  由
按刑事訴訟法第三百七十七條規定，上訴於第三審法院，非以判決違背法令為理由，
不得為之。是提起第三審上訴，應以原判決違背法令為理由，係屬法定要件。如果上
訴理由狀並未依據卷內訴訟資料，具體指摘原判決不適用何種法則或如何適用不當，
或所指摘原判決違法情事，顯與法律規定得為第三審上訴理由之違法情形，不相適合
時，均應認其上訴為違背法律上之程式，予以駁回。本件上訴人甲○○上訴意旨略稱
：(一)、原判決採為判決基礎之卷附民國八十二年七月十五日桃園縣山坡地保育利用管
理查報與取締案件會勘紀錄、切結保管書、土地使用同意書、填土合約書、填土合約
金分配表、土地登記謄本、甲○○所簽發交卡車駕駛人執以倒土之土尾場單、桃園縣
政府八十六年八月二十七日八六府農保字第一六四○二三號函、八十六年九月三日八
六府農保字第一六四九二一號函、八十七年三月十八日八七府農保字第○五一四七七
號函，原審於審判期日未逐一向上訴人等提示、宣讀或告以要旨，其踐行之調查程序
，難謂為適法。(二)、原判決引用證人陳玉樹之證言及上述桃園縣政府第一六四○二三
、一六四九二一、○五一四七七號函，作為認定上訴人等之行為已致生公共危險之依
據。惟證人陳玉樹所言係其個人推測之詞，且與上述桃園縣政府第○五一四七七號函
所載：「案發至今未獲具體之災害報告，亦未發現大面積沖蝕或坍塌之情。」不符。
上訴人等之行為是否已致生公共危險，自有再查明之必要。原判決未予調查且何以不
採上述有利於上訴人等之函文，而採信陳玉樹個人推測之詞，亦未於理由內說明，有
調查未盡及理由不備之違法等語。上訴人乙○○上訴意旨略稱：(一)、修正前之山坡地
保育利用條例第三十五條第三項之罪，係以「致生公共危險者」為成立要件之一，故
必須有具體危險之結果發生始有其適用。原判決理由內既謂「姑念上訴人等本案犯行
並未造成實害」，足見其行為並無「致生公共危險」之情形，乃原判決仍論以該條項
之罪，有適用法則不當之違法。(二)、原判決以證人陳玉樹個人推測之詞及上述桃園縣
政府第一六四○二三號、一六四九二一號、○五一四七七號函為論罪之資料，但陳玉
樹於原審法院上訴審調查中，承審法官訊以：「此案有無損害之報告﹖」其答：「現
尚未造成損害。」等語，與原判決所引用之證言及相關函文不符，原審法院未再履勘
現場以查證何者與事實相符，遽為判決，亦屬違法。(三)、上訴人乙○○僅係免費為土
地出租人黃陳完等和承租人甲○○雙方代書「土地使用同意書」，對彼等是否觸犯山
坡地保育利用條例第三十五條第三項之罪無關，原判決未詳予調查，僅憑證人黃陳完
陳稱：「本案土地交由甲○○使用填土係由乙○○全權處理」云云，即論以共犯該罪
，亦有應調查之證據而未調查之違法等語。
惟查原判決認定上訴人等有原判決事實欄所記載之犯行，係依憑上訴人等及共同被告
林順鳳之相關供述、證人楊陳鑾、黃陳完、呂蘇金絨、呂鶯飛、陳玉樹之證言、卷附
桃園縣山坡地保育利用管理查報與取締案件會勘紀錄、切結保管書、土地使用同意書
、填土合約書、填土合約金分配表、土地登記謄本、上訴人甲○○所簽發交卡車駕駛
人執以倒土之土尾場單、桃園縣政府八十三年一月二十二日八三府農保字第一七一八
九號函、八十六年八月二十七日府農保字第一六四○二三號函、八十六年九月三日
府農保字第一六四九二一號函、八十七年三月十八日府農保字第○五一四七七號
函等相關證據，予以綜合判斷，因而撤銷第一審關於諭知上訴人等無罪之判決，改判
論處上訴人等共同違反於山坡地堆積土石，處理廢棄物，應先擬具水土保持計畫，送
請各該目的事業主管機關會同主管機關核定並監督實施之規定，未先擬具水土保持計
畫，而擅自經營使用山坡地，致生公共危險罪刑（甲○○累犯），已詳予說明其所憑
之證據及其認定之理由。而以上訴人等雖均否認有違反山坡地保育利用條例之犯行，
辯稱：林順鳳被查獲駕駛怪手堆填廢土之地點並非本案之土地，且案發至今，尚無具
體損害發生，應未致生公共危險，檢察官於八十二年十一月八日勘驗之現場，非屬本
案之土地，不得據為上訴人等犯罪之證據云云。甲○○另辯稱：係在本案之土地上整
地，並未傾倒廢土、垃圾云云。乙○○另辯稱：伊僅代土地所有人與甲○○書寫土地
使用同意書，縱彼等違法使用山坡，亦與伊無關云云。認係卸責之詞，不足採信，於
理由內予以指駁。所為論斷，均有卷存資料可資覆按，從形式上觀察，並無所謂違背
法令之情形存在。按修正前山坡地保育利用條例第三十五條第三項所規定之致生公共
危險，固採具體危險制，以致生公共危險為要件。但所謂致生公共危險，只須有發生
實害之蓋然性為已足，並不以已經發生實害之結果為必要，如行為後客觀上已處於隨
時有發生危險之狀態，雖實害尚未發生，亦應認已致生公共危險。原判決已說明本案
土地係山坡地，須先做好駁坎、排水溝、沈砂池、滯洪地等雜項設備，並向主管機關
申請核發雜項執照，始可堆置廢土，上訴人等未實施上述水土保持之安全措施，並申
請核發雜項執照前，即擅自在該土地傾倒廢土，因所傾倒廢土土石裸露，經大雨沖蝕
造成水土流失，已致生公共危險等情，已據陳玉樹證述在卷，並有前述桃園縣政府第
一六四○二三號、一六四九二一號、○五一四七七號函可按。雖該處迄未獲具體之災
害報告，亦未發現大面積沖蝕或坍塌之情，惟上訴人等傾倒廢土，既有經大雨沖蝕造
成水土流失之情形，在客觀上已致生公共危險，縱未發生具體損害，仍無礙上訴人等
犯罪之成立，於法尚無不合。上訴意旨徒持己見，以未發生實害，不成立該罪，任意
指摘原判決不當，難認係合法上訴第三審之理由。甲○○上訴意旨所指原判決採為斷
罪資料之八十二年七月十五日桃園縣山坡地保育利用管理查報與取締案件會勘紀錄等
文件，原審已於審判期日向上訴人等提示並告以要旨，有審判筆錄可按（原審法院上
更(二)卷第一一○頁至一二○頁），此部分上訴意旨，指摘原審未於審判期日踐行將各
該文書向上訴人等提示並告以要旨，顯非依據卷內資料執為指摘之合法上訴理由。又
乙○○上訴意旨並未具體陳明曾如何於原審聲請履勘現場而原審未予調查，於法律審
之本院，始再為此爭執，亦非合法上訴理由。其餘上訴意旨或就原判決已調查說明之
事項，或就原審採證認事及判斷證據證明力之職權行使，徒憑己意漫指其違法，再為
單純事實上之爭執，難謂係適法上訴第三審之理由。本件上訴為違背法律上之程式，
應予駁回。
據上論結，應依刑事訴訟法第三百九十五條前段，判決如主文。
中      華      民      國     九十     年      十      月     十一     日
                              最高法院刑事第四庭
                                  審判長法官  董  明  霈
                                        法官  丁  錦  清
                                        法官  林  茂  雄
                                        法官  王  居  財
                                        法官  張  祺  祥
      右正本證明與原本無異
                                              書  記  官
中      華      民      國     九十     年      十      月     十六     日


司法院資訊處製作；財團法人民間司法改革基金會備份。
